【裁判字號】    95,訴,2335
【裁判日期】    950630
【裁判案由】    侵權行為損害賠償
【裁判全文】
臺灣臺北地方法院民事裁定              95年度訴字第2335號
原      告  乙○○
被      告  甲○○
上列當事人間請求侵權行為損害賠償事件，本院裁定如下：
    主  文
原告之訴駁回。
訴訟費用由原告負擔。
    理  由
一、按因犯罪而受損害之人，以對於刑事被告及依民法負賠償責
    任之人請求回復其損害者為限，始得於刑事訴訟程序附帶提
    起民事訴訟，此為刑事訴訟法第487條第1項所明定，且其附
    帶提起之民事訴訟，如不合於上開法條所定之要件者，縱於
    刑事庭依刑事訴訟法第504條第1項將附帶之民事訴訟移送於
    民事庭後，亦不得將關於民事訴訟之法規，溯及於附帶提起
    民事訴訟之時，而予適用，仍應認其起訴為不合法。又按附
    帶民事訴訟，係因犯罪而受損害之人，為請求回復其損害，
    於刑事訴訟程序附帶提起之民事訴訟，故提起是項訴訟，須
    限於起訴之犯罪事實侵害個人私權，致生損害者，始得為之
    。最高法院23年附字第248號判例參照。
二、本件原告起訴主張：伊與被告皆為台灣迪生股份有限公司（
    下稱迪生公司）之職員，伊擔任業務經理，被告則為業務員
    ，被告於民國92年7月14日知悉伊受市晟鐘錶股份有限公司
    （下稱市晟公司）委託代為銷售市晟公司所有之3只蕭邦錶
    （型號20/6211-23 YDB，流水號碼383966，定價新台幣（下
    同）869,000元、型號20 /4566 WDB，流水號碼492702，定
    價650,000元、型號20/484 6-23 WDB，流水號碼730235，定
    價714,000元），被告向伊表示其從事名貴手錶銷售業務多
    年，認識有能力購買名貴手錶之客戶群，可幫伊銷售上開3
    只蕭邦錶，伊信以為真，遂於92年7月17日在台北市○○○
    路○段455號「SOGO百貨公司」將上開3只蕭邦錶交付被告代
    覓客戶銷售，並約定各該手錶在某價格以上（即定價或成本
    價乘以某成數）被告可自行決定售價，高出之金額即為其利
    潤），詎被告於取得上開手錶後竟基於意圖為自己不法所有
    ，易持有為所有，將上開手錶侵占入己，並自92年6日起至
    同年月12日止，復持之前往大千當鋪典當換取現金花用，旋
    即避不見面，逃逸無蹤。爰依侵權行為之法律關係提起本件
    訴訟。並聲明：被告應給付原告2,233,000元及自92年9月13
    日起至清償日止，按週年利率5%計算之利息。
三、經查，原告前以被告上述行為涉嫌侵占為由，向檢察官提出
    告訴，固經台灣台北地方法院檢察署檢察官起訴，並由本院
    94年度易字第649號刑事判決有罪處有期徒刑2年，且經台灣
    高等法院以95年度上易字第460號刑事判決駁回被告之上訴
    確定在案，惟依原告主張遭被告侵害之手錶乃市晟公所有，
    此為前開刑事判決記載甚明，復為被告所不爭執（見本院卷
    第24頁），則本件因被告侵占受損害者乃市晟公司，原告之
    私權並未因起訴之犯罪事實受損害，依上開說明，應認本件
    附帶民事訴訟為不合法，雖經刑事法院誤予裁定移送民事庭
    ，其起訴仍不備法定要件，且無從命為補正，應予駁回。
四依民事訴訟法第249條第1項第6款、第95條、第78條，裁定如
  主文。
中    華    民    國    95    年    6     月    30    日
                  民事第四庭法  官  劉又菁
以上為正本係照原本作成
如不服本裁定應於送達後10日內向本院提出抗告狀，並繳納抗告
費新台幣1,000元。
中    華    民    國    95    年    6     月    30    日
                            書記官  楊勝欽


司法院資訊處製作；財團法人民間司法改革基金會備份。
